【裁判字號】    97,訴,5050
【裁判日期】    971230
【裁判案由】    毒品危害防制條例
【裁判全文】
臺灣臺中地方法院刑事判決              97年度訴字第5050號
公  訴  人  臺灣臺中地方法院檢察署檢察官
被      告  甲○○
                    （另案在臺灣臺中監獄執行中）
上列被告因違反毒品危害防制條例案件，經檢察官提起公訴（97
年度毒偵字第5905號），被告於準備程序中就被訴事實為有罪之
陳述，受命法官於聽取當事人之意見後，由本院合議庭裁定由受
命法官獨任以簡式審判程序判決如下：
    主    文
甲○○施用第一級毒品，累犯，處有期徒刑壹年；又施用第二級
毒品，累犯，處有期徒刑柒月。應執行有期徒刑壹年肆月。
    犯罪事實
一、甲○○前於民國八十五年間，因違反肅清煙毒條例、麻醉藥
    品管理條例等案件，經法院各判處有期徒刑三年三月、一年
    ，並經定應執行刑有期徒刑四年確定，另於八十六年間，因
    違反肅清煙毒條例、藥事法等案件，經法院各判處有期徒刑
    三年四月、五月，並經定應執行刑有期徒刑三年六月確定，
    經接續執行後，於八十九年三月三十一日縮短刑期假釋出監
    ，嗣經撤銷假釋執行殘刑三年九月十六日，於九十四年六月
    十六日縮刑期滿執行完畢；甲○○另於九十年間，因施用毒
    品案件，經法院裁定送戒治處所施以強制戒治後，於九十年
    十二月十三日停止強制戒治出監，於九十一年六月十七日保
    護管束期滿視為強制戒治執行完畢。甲○○於上開強制戒治
    執行完畢釋放後五年內之九十五年間，再因施用毒品案件，
    經臺灣高等法院臺中分院判處應執行有期徒刑一年八月確定
    （嗣減刑為應執行有期徒刑十月，現正執行中）。詎甲○○
    仍不知悔改及戒絕毒癮，復基於施用第一級毒品海洛因之犯
    意，於九十七年十月二十日，在其位於臺中縣后里鄉○○路
    十八之三號住處，以將海洛因摻入香菸後使用之方式，施用
    第一級毒品海洛因一次；又另基於施用第二級毒品甲基安非
    他命之犯意，於同日在前開住處，以將甲基安非他命置於錫
    箔紙上，以火燒烤，使之產生煙霧，再以口鼻吸入之方式，
    施用第二級毒品甲基安非他命一次。
二、案經臺中縣警察局大甲分局報告臺灣臺中地方法院檢察署檢
    察官偵查起訴。
    理    由
一、本件被告所犯為死刑、無期徒刑、最輕本刑為三年以上有期
    徒刑以外之罪，且非高等法院管轄第一審之案件，經本院合
    議庭裁定由受命法官行準備程序時，被告就被訴事實為有罪
    之陳述後，復經本院合議庭裁定由受命法官獨任行簡式審判
    程序，是其證據之調查，自不受刑事訴訟法第一百五十九條
    第一項、第一百六十一條之二、第一百六十一條之三、第一
    百六十三條之一及第一百六十四條至第一百七十條規定之限
    制，刑事訴訟法第二百七十三條之一第一項、第二百七十九
    條第二項前段、第二百七十三條之二分別定有明文，合先敘
    明。
二、上揭犯罪事實，業據被告甲○○於偵查中及本院審理時均坦
    承不諱，又被告為警查獲時所採集尿液送驗，結果呈嗎啡、
    可待因、安非他命及甲基安非他命陽性反應，亦有中山醫學
    大學附設醫院檢驗科藥物檢測中心出具之尿液檢驗報告、委
    託尿液代號、真實姓名對照表各一份在卷足憑，足見被告自
    白與事實相符，自堪採信。又按毒品危害防制條例於九十二
    年七月九日修正公布，自九十三年一月九日施行，其中第二
    十條、第二十三條將施用毒品之刑事處遇程序，區分為「初
    犯」及「五年內再犯」、「五年後再犯」。依其立法理由之
    說明：「初犯」，經觀察、勒戒或強制戒治後，應為不起訴
    處分或不付審理之裁定；經觀察、勒戒或強制戒治執行完畢
    釋放後，「五年內再犯」者，因其再犯率甚高，原實施之觀
    察、勒戒及強制戒治既已無法收其實效，爰依法追訴或裁定
    交付審理。至於經觀察、勒戒或強制戒治執行完畢釋放後，
    「五年後再犯」者，前所實施之觀察、勒戒或強制戒治已足
    以遮斷其施用毒品之毒癮，為期自新及協助其斷除毒癮，仍
    適用「初犯」規定，先經觀察、勒戒或強制戒治之程序。從
    而依修正後之規定，僅限於「初犯」及「五年後再犯」二種
    情形，始應先經觀察、勒戒或強制戒治程序。倘被告於五年
    內已再犯，經依法追訴處罰，縱其第三次（或第三次以上）
    再度施用毒品之時間，在初犯經觀察、勒戒或強制戒治執行
    完畢釋放五年以後，已不合於「五年後再犯」之規定，且因
    已於「五年內再犯」，顯見其再犯率甚高，原實施觀察、勒
    戒或強制戒治，已無法收其實效，即應依該條例第十條處罰
    （最高法院九十五年度第七次刑事庭會議決議參照）。查被
    告前因施用毒品案件，經法院裁定送戒治處所施以強制戒治
    後，於九十年十二月十三日停止強制戒治出監，於九十一年
    六月十七日保護管束期滿視為強制戒治執行完畢，被告於上
    開強制戒治執行完畢釋放後五年內之九十五年間，再因施用
    毒品案件，經臺灣高等法院臺中分院判處應執行有期徒刑一
    年八月確定（嗣減刑為應執行有期徒刑十月，現正執行中）
    ，亦有臺灣臺中地方法院檢察署刑案資料查註紀錄表、臺灣
    高等法院被告前案紀錄表各一份在卷可參，參照上開最高法
    院決議，被告原實施之強制戒治，已無法收其實效，應依毒
    品危害防制條例第十條處罰。綜上所述，本件事證已臻明確
    ，被告施用第一、二級毒品犯行，應堪認定。
三、核被告所為，係犯毒品危害防制條例第十條第一、二項之施
    用第一、二級毒品罪。被告所持有之毒品海洛因、甲基安非
    他命，均係供其自己施用，故其持有之低度行為均應為施用
    之高度行為所吸收，均不另論罪。被告所犯上開二罪間，犯
    意各別，罪名有異，應予分論併罰。又被告有如事實欄所載
    之前科，有臺灣臺中地方法院檢察署刑案資料查註紀錄表、
    臺灣高等法院被告前案紀錄表各一紙在卷可按，其受有期徒
    刑之執行完畢後五年以內故意再犯本案二件有期徒刑以上之
    罪，均為累犯，均應依刑法第四十七條第一項之規定加重其
    刑。爰審酌被告一再施用毒品，經強制戒治執行完畢後，仍
    不知戒惕，再次施用第一、二級毒品，無視於毒品對於自身
    健康之戕害及國家對於杜絕毒品犯罪之禁令，不知戒除惡習
    ，惡性非輕，及被告於本院審理期間坦承施用毒品犯行，態
    度良好，又其施用毒品並無危害他人，其犯罪心態與一般刑
    事犯罪之本質並不相同，容應以「病人」之角度為考量，並
    側重適當之醫學治療及心理矯治為宜等一切情狀，分別量處
    如主文所示之刑，並定其應執行之刑，以資懲儆。
據上論斷，應依刑事訴訟法第二百七十三條之一第一項、第二百
九十九條第一項前段，毒品危害防制條例第十條第一項、第二項
，刑法第十一條前段、第四十七條第一項、第五十一條第五款，
判決如主文。
中    華    民    國    97    年    12    月    30    日
                  刑事第十庭    法  官  黃炫中
上正本證明與原本無異。
如不服本判決，應於收受送達後10日內向本院提出上訴書狀（應
敘述具體理由並附繕本）。
上訴書狀如未敘述理由，應於上訴期間屆滿後20日內補提理由書
於本院。
                                書記官  黃珮華
中    華    民    國    97    年    12    月    30    日
附錄論罪科刑法條
毒品危害防制條例第10條
施用第一級毒品者，處 6 月以上 5 年以下有期徒刑。
施用第二級毒品者，處 3 年以下有期徒刑。


司法院資訊處製作；財團法人民間司法改革基金會備份。
